【裁判字號】    91,重訴,2231
【裁判日期】    920218
【裁判案由】    確認本票債權不存在等
【裁判全文】
臺灣臺北地方法院民事判決  九十一年度重訴字第二二三一號
    原      告  丙○○
    訴訟代理人  乙○○
    被      告  甲○○
    訴訟代理人  粘舜權律師
右當事人間確認本票債權不存在等事件，本院判決如左：
    主    文
原告之訴駁回。
訴訟費用由原告負擔。
    事    實
甲、原告方面：
壹、聲明：
一、被告持有原告簽發發票日民國九十一年五月二日、到期日九十一年六月三十日、
    金額新台幣（下同）八百六十一萬四千八百六十五元之本票一紙債權不存在。
二、被告應塗銷原告所有如附表所示不動產八百六十一萬五千元最高限額抵押權登記
    。
貳、陳述：
一、被告因與原告交換票據而持有原告簽發第三人廖木炎（連帶擔保）背書如附表所
    示之本票，因被告未依約履行雙方簽發本票之基礎原因關係，即借票運用行為（
    被告調借其持有威盛電子股份有限公司（下稱威盛公司）簽發、精銳公司及被告
    背書之支票供原告運用，除雙方協議之約定張數被告交付不足外，被告調借給原
    告運用之支票亦全部退票，被告所為純屬詐欺之行為，原告除依法以起訴狀送達
    表示撤銷被告詐欺而取得原告簽發交付由廖木炎擔保背書之本票外，並撤銷被告
    因詐欺而非法取得原告所有如附表所之最高限額抵押權登記。被告持明知已退票
    之第三人威盛公司支票，佯稱其可調借予原告夫妻運用，誘騙原告，取得原告供
    擔保如附表所示之不動產最高限額抵押權登記八百六十一萬五千元得逞，為此提
    起本件訴訟。
二、原告及原告之夫廖木炎於九十一年二月間沒有向被告調借現金，更沒有指示被告
    匯款給其他人。九十一年四月三十日被告與原告簽立協議書，言明被告願三年無
    息，在原告提供最高限額抵押擔保下，被告願將手中持有之其中十一張威盛支票
    背書調借給原告運用，而由原告簽發本案本票及提供房屋設定第一順位「最高限
    額」抵押權給被告（九十一年六月二十六日登記完成，清償日期是九十四年六月
    二一十日）以作為原告向被告調借該等支票運用之擔保。惟被告提供之支票全部
    退票，故原告簽發之本案本票債權不存在，兩造無借貸關係存在，所設定之「最
    高限額」抵押權登記應予塗銷。
三、被告與原告皆為傳統產業同業者，多年來生意上互有往來，非常了解被告因出借
    為數不少的金錢予精銳電腦股份有限公司（下稱精銳公司）負責人王子賢，取得
    雙方同認為是上市公司之威盛公司支票。因此被告向原告稱於三月中旬、四月中
    有會錢及銀行定存款即將到期，銀行利息低，希望自行出借予精銳公司，賺取利
    息。惟其為求保障支票係借款關係取得，於是在三月初起陸績向原告借款，並指
    示原告代其再轉匯至精銳公司之王子賢銀行帳戶，再由被告匯款償還，被告因而
    取得由精銳公司王手賢背書轉讓威盛電子公司支票。利息則按被告指示幫忙計算
    ，至四月底被告與原告銀行往來情形結算結果，被告尚欠原告一百四十萬八十四
    百五十二元。原告不知威盛公司非上市公司，被告為維持自己出借精銳公司本利
    金額，非但未立即告知原告，竟然利用各種手段暗中設局謂「被告願三年無息，
    在原告提供最高限額抵押擔保，以被告持有之威盛支票其中十一張，全額八百六
    十一萬四千八百六十五元整，可調借給原告，並願背書提供原告運用，待威盛支
    票兌現後，本票即可不必交給原告」。原告因覺手中亦持有不少威盛支票，認為
    三年無息調借運用，資金周轉較為順暢，才一時不疑有詐。遂於九十一年四月三
    十日共同簽立協議書，而於九十一年五月二日依協議書所約定之支票票額八百六
    十一萬四千八百六十五元整簽立系爭本票乙張，交予被告，作為換票借票運用。
四、九十一年五月七日被告再來取走原告土地房屋所有權狀，謂將辦理設定抵押，期
    間原告屢催被告交付威盛公司支票，但被告一直拖延至九十一年六月二十六日完
    成原告位於新店市○○街二十九巷二十八號房屋之最高限額第一順位設定抵押權
    後，才在九十一年六月三十日交予原告十一張威盛公司之支票（其中兩張支票八
    月十六日金額一百零九萬一千四百七十五元整及八月二十三日金額四十六萬七十
    七百七十五元整，被告稱謂用來還清原告與被告九十一年四月三十日結算之欠款
    及利息，尚不足兩張部分被告會依協議書約定將於近日會交給原告），原告遂於
    九十一年七月將九張威盛公司支票提示，結果全部退票。另給予原告結算欠款之
    九十一年八月到期支票，因原告已背書轉讓第三人，亦遭退票。期間原告一直要
    被告出面解決，但被告在設計已得逞下，一直置之不理，而且後續動作不斷。原
    告事後發覺有異，從第二類票據信用資料查詢，方知九十一年六月十九日到期日
    （金額九十八萬六十七百九十元之威盛支票），被告已曾提示過有退票記錄。被
    告為維持自借予精銳公司本利金額，隱瞞退票事實，趕緊於九十一年六月二十六
    日乘原告不知情下以原告所有之不動產設定最高限額抵押，在辦理抵押時，被告
    亦曾企圖不依協議書約定，故意將清償日期寫成九十一年六月三十日，意圖在原
    告疏忽下而蓋章。後經原告發現才自知理虧清償日期改成九十四年六月三十日，
    由此可知被告居心不良，在短時間內企圖詐取原告房屋，甚為明顯。
五、被告又曾於九十一年八月九日委託律師寄存證信函給原告。稱其對原告於九十一
    年六月三十日提示本案本票未獲兌現，屢催原告向銀行辨理房屋貸款清償被告，
    原告皆置若罔聞，無清償誠意。但被告早於九十一年六月二十六日向原告設局騙
    得一順位設定抵押權登記，原告已無法自銀行辨理貸款，被告又要原告於九十一
    年六月三十日以後立即向銀行辮理貸款清償被告，由此可知，被告係為取得原告
    房地。被告未否認與原告共同簽立協議書，但辯稱：協議書簽立日期為九十一年
    四月三十日云云；惟系爭本票簽立日期為九十一年五月二日，由兩者簽立日期順
    序，足可證明系爭本票是原告與被告在雙方完成協議書簽印後，方才於九十一年
    五月二日簽立完成，而依協議書內容原告向被告調借運用之威盛公司支票，全部
    跳票。被告在抵押權設定契約書中清償日期，不按協議書內容，故意將清償日期
    寫成九十一年六月三十日（實際清償日期已改為九十四年六月三十日），企圖趁
    原告疏忽下而蓋章，並希望在九十年六月三十日馬上可執行本票裁定之法律動作
    。被告想用極短時間內拍賣原告房屋，低價取得原告房屋，企圖甚為明顯。事後
    並於提示退票後（九十一年六月十九日），再調借確定會退票之威盛支票給原告
    ，其行可議。
六、被告提出之九十一年三月二十一日匯款單，係偽造、變造，且被告於九十一年三
    月十八日與原告結算尚欠原告一百三十四萬四干四百四十元整，因此於九十一年
    三月二十一日，原告之夫要求被告將欠原告其中一百三十萬，用原告之夫名字匯
    款至精銳公司銀行戶頭，當做被告清償原告部份欠款，被告也答應用原告之夫的
    名字匯款給精銳公司，先償還原告部分借款。原告之夫才傳真精銳公司銀行戶頭
    帳號及告知身份證字號。所以被告才書寫原告之夫名字匯款至精銳電腦公司（因
    精銳公司與原告另有金錢往來），但當匯款之時被告又反悔說一百三十萬再借他
    一個月，待四月底再一起結算。因此匯款名字才又改成被告的名字，被告直接匯
    款借給精銳公司來換取威盛支票。但原告於九十一年十月二十八日調閱被告答辯
    狀資料時，發現被告九十一年三月二十一日匯款給精銳公司一百三十萬匯款單已
    經變造、偽造。被告要求中國農民銀行非原承辦人違法更改原本，另開一張匯款
    單其隱瞞當時言明償還原告之借款情境，不敢將原本匯款單之影本呈庭供證，又
    擅自偽造、變造證物，危害原告權益至鉅，而變造中國農民銀行收款人印章，又
    足以損害他人，觸犯行使「明知不實」使公務員登載不實罪，其偽造文書印文罪
    非常明顯。
七、證人徐嘉玲為被告委託代辦一切手續，與被告熟悉，而徐嘉玲在法庭上所言，被
    告對其素不相識，未曾看過系爭本票，不知本票金額，其所言不實在。又徐代書
    出庭作證，庭上詢問證人徐代書為何立約時不按實際日期九十一年六月二十四日
    填寫，這時才知立約日倒填為九十一年五月一日，原告並未同意倒填。所簽下之
    系爭本票，在原告與被告同意了才書寫的。而設定最高限額為八百六十一萬五千
    元整，是證人徐代書自己依系爭本票金額八百六十一萬四干八百六十五元整來書
    寫的。證人徐代書前言未曾看過系爭本票，不知本票金額，又證稱以系爭本票金
    額來書寫設定抵押金額，足證其所言前後矛盾，顯然不實在。原告與被告在九十
    一年四月三十日共同簽下協議書，九十一年五月二日簽下系爭本票，則原告怎可
    能同意證人徐代書將立約日倒填回九十一年五月一日，其於九十一年六月二十四
    日立約當日故意將清償日期書寫成九十一年六月三十日，而將立約日倒填回九十
    一年五月一日，原告當天匆促疏忽下而蓋章，被告則馬上可在極短時間內執行其
    本票裁定之動作，進而拍賣原告房屋，低價來取得原告房屋，設局詐騙原告之企
    圖，更加明顯。
參、證據：提出原告與被告簽訂之協議書影本一份、威盛公司簽發由被告背書之支票
    與退票理由單影本九份等件為證。
乙、被告方面：
壹、聲明：如主文所示。
貳、陳述：
一、原告與其夫廖木炎於九十一年三月間向被告調借八百六十四干八百六十五元，表
    示會先後交付由王永慶之女所設立之威盛公司簽發之支票十一紙，被告不疑有他
    ，乃於同年三月十五日起至四月二十九日止，陸續匯款八次，每次匯款金額皆接
    獲原告或廖木炎指示後，將款項匯入其指定之帳戶，金額總計八百一十九萬六十
    七百七十九元整，不足之四十一萬八十零八十六元整之部分，為原告自行計算可
    扣除之利息。被告為維護自身權益，於匯款期間私下調查前述威盛公司是否真為
    王永慶之女所設立，赫然發現該十一紙支票發票人威盛公司，竟非原告所指之公
    司，而係另一家同名之公司，被告乃找原告對質，原告當時仍堅稱所交付之十一
    紙支票發票人為王永慶之女所設立之威盛公司，被告始知受騙，即表示欲報警處
    理，並將兩造間之對話錄音存證；然原告央求被告不要將事倩鬧大，因此被告一
    時心軟答應，惟要求原告須簽發本票一紙（即本案系爭之本票），以原告所有房
    屋之抵押權登記予被告，以擔保債權，原告依被告要求簽發系爭本票，且由其夫
    廖木炎背書，嗣後雙方簽立協議書，以資證明簽發本票之原因，兩造約定俟原告
    交付之支票全部兌現後，被告則將系爭本票返還原告。詎被告就威盛公司簽發之
    票號Y0000000、到期日九十一年六月十九日、面額九十八萬六十七百九十元之支
    票提示，因存款不足退票，原告則將原先交付被告之十一紙支票收回。
三、如前所述，本案之事實經過，實為原告欲向被告調借現金，交付威盛公司所簽發
    之十一紙支票，原告另簽發之系爭本票及設定抵押權，皆係為擔保前揭債權之事
    後補救行為，非如原告所指稱被告未依約履行雙方簽發本票之基礎原因關係，且
    若非原告已拿到所欲調借之金額，又豈會甘願簽發本票及設定抵押權予被告，故
    原告指控被告所為純屬詐欺行為，係憑空捏造之詞，原告之請求無理由。又原告
    丙○○確屬系爭本票之發票人，依票據法第一百二一條及第五十二條第一項之規
    定，發票人對於執票人負付款責任，故就票據關係言之，伊須對被告負票據責任
    ：且就兩造間借貸關係，依民法第四百七十八條規定，原告本應於約定期閘內，
    返遠與借用物種類、品質、數童相同之物，故被告對原告理當有請求返還借款之
    權利。
四、另證人徐嘉玲表示：「原告告訴我，他用威盛的支票向被告調錢，後來發現威盛
    不是上市公司之威盛，又被退票，被告要求還錢，所以才設定抵押，實際調借金
    額多少我不知道，但設定金額市八百六十一萬伍仟元：：我有告訴被告支票可以
    還原告辦註銷，但本票不能還給原告，因為辦理抵押要有債權證明，當時雙方有
    採納我的建議」。可見原告確向被告借款，再原告向被告所借之款項，大部分是
    由被告直接匯款給原告，只有少部分是在原告指示下匯款至，訴外人精銳電腦股
    份有限公司之戶頭，此由被告提出之匯款單即足證明；證人李月葉亦供述：「我
    是被告之妻，原告常來向我先生週轉錢，原告與她先生都說支票威盛的票，是王
    永慶女兒經營的，很穩，有時借錢要我先生匯到精銳，有時匯到原告戶頭，金額
    有八百多萬，因為是好朋友才借錢」，足正確係原告向被告借款。
五、被告提出之錄音帶及逐字紀錄顯示，被告質問原告之夫廖木炎表示：「這些是誰
    的票？」，原告之夫廖木炎說：「是威盛電子股份有限公司，股票上市公司王永
    慶女兒那家，百分百保險，右事情找我  」、「我們關係很好，所以可以（指支
    票塗銷禁止背書轉讓），我可以馬上傳真發票給你看」，廖木炎並保證，一定是
    王永慶女兒那家威盛，一定沒問題，有問題找他，甚至表示不是股票上市的那家
    威盛，馬上貸款還被告，被告向廖木炎表示當初是純幫他，這些錢還有大哥的退
    休金，利息不要緊，本金不能出問題，廖木炎堅定的表示：「不可能」。由此足
    證倘非原告持威盛公司支票向被告借款，為何原告一再保證該威盛為王永慶女兒
    之威盛一定沒問題，甚至表示有問題馬上貸款還被告，如果未向被告借款何須貸
    款還債，更重要的是被告表示借錢是純幫忙，其中還有大哥退休金，利息不要緊
    ，但本金不可出問題，廖木炎表示不可能出問題，如非被告給原告或尚未給錢，
    廖木炎豈有未為任何質疑，甚至再三保證，連要去過領里查證是否那家威盛，廖
    木炎都說好。依經驗法則應是債務人向債權人保證，而非債權人向債務人保證支
    票會兌現。
六、原告提出雙方簽訂之協議書係經過變造。因該協議書被告僅簽名，內容非被告所
    寫，且被告僅持有用傳真機影印之影本，簽名時之情形為前揭答辯狀所附之協議
    書，被告所提協議書經過變造，協議書第一行與最後一張支票票號下之文字係原
    協議書所無，此由變造後之協議書文義不通即足證明「並願背書給丙○○運用」
    在該處上下文句不連貫，反而在十一張支票列明後接續「上列金額....  」始為
    通順。「待威盛之支票兌現後，本票不必在還回丙○○本人」，此「不必」亦係
    為原告所增加，而為原來所無，倘如原告所主張該支票係向被告借用週轉，則在
    支票兌現後，原告取得款項，原告應在將來還錢，還錢後用以擔保之本票仍需還
    原告，該處之本票不必再還回丙○○本人一語不通，事實上，該處本無不必二字
    ，而係原告以該等支票向被告借款，本票用以擔保如支票兌現，債務清償，本票
    再還回丙○○本人，此才符合文義與常情，否則債務清償，本票不必還，如被告
    再持該本票聲請強制執行，原告豈非虧損嚴重。
參、證據：提出支票影本共十一紙與退票理由單影本一紙、匯款單影本八紙、第三人
    廖木炎要求被告匯款之金額帳號稿影本二紙、原告自行計算利息手稿影本三紙、
    「威盛電子股份有限公司」基本資料查詢影本二紙、兩造對話錄音帶與逐字紀錄
    、系爭本票影本一紙及票據託收申請書影本三紙等件為證。
    理      由
一、兩造陳述意旨：
    本件原告起訴主張：被告與原告交換票而持有原告簽發，由原告之夫廖木炎背書
    之系爭本票一紙，惟因被告未依約履行將其持有威盛公司簽發由被告背書之十一
    紙支票供原告使用，則原告所簽發之系爭本票，因此借票運用之原因關係不存在
    ，雙方間無本票債權存在，被告尚基此不存在本票債權另從原告處取得原告所有
    之如附表所示不動產設定最高限額抵押權，被告係基於詐欺行為取得本票及抵押
    權，原告乃提起確認系爭本票債權不存在，並撤銷因詐欺所為設定抵押權之意思
    表示，請判決命被告塗銷該抵押權設定登記等語。被告則以：伊取得系爭本票，
    實因原告與其夫廖木炎於九十一年三月間向被告借款，原告先後匯款八次共八百
    十九萬六千七百七十九元，原告則分別交付由威盛公司簽發之支票十一紙，廖木
    炎並表示威盛公司為王永慶之女所開設，信用良好，然經被告事後查知，僅是同
    名之公司，不是王永慶之女所設立，被告認為受騙，九十一年四月間與原告之夫
    廖木炎理論後，乃要求原告須簽發系爭本票，由廖木炎背書，並將原告所有房地
    設定抵押權予被告，以擔保債權，雙方另簽立協議書以資證明，被告於九十一年
    六月十九日提示上開十一紙支票中面額九十八萬六千七百九十元支票一紙，竟因
    存款不足退票，原告即將原交付十一紙支票全部收回，被告既借款予原告，支票
    不符原告所述之信用條件，要求其簽發系爭本票及提供抵押權擔保，均基於前開
    借款債權關係而為，無本票債權不存在情事，原告起訴並無理由等語，資為抗辯。
二、得心證之理由：
（一）原告主張系爭本票債權不存在及設定第一順位抵押權予被告之事實，雖據其提
      出協議書影本、威盛公司簽發由被告背書之之十一紙退票支票與退票理由單及
      票據交換所票據信用資料查詢影本為證；惟被告否認本票債權不存在，並以右
      揭情詞置辯。原告雖未陳明其請求塗銷抵押權之依據，惟依其陳述意旨，應係
      以系爭本票債權不存在，被告取得之抵押權無法律上原因，基於不當得利法律
      關係為之。本件應先予審究者為兩造間有無系爭本票債權存在。
（二）按確認本票債權不存在之訴，應由被告就本票債權存在之事實負舉證責任；本
      件被告對前開本票債權之基礎原因關係，提出其匯款八次共八百十九萬六千七
      百七十九元之匯款紀錄證明，有其提出之中國農民銀行匯款回條影本、台灣土
      地銀行入戶電匯申請書影本及板信商業銀行匯款申請書影本為證，因之，被告
      確有匯款予原告之紀錄，被告另稱原告自行計算利息，所以原告共積欠其八百
      六十一萬五千元，此金額與原告簽發之系爭本票金額相符；再者，原告確將其
      所有如如表之土地及建物為被告設定最高限額八百六十一萬五千元之抵押權，
      有原告提出之抵押權設定契約書可證，而證人徐嘉玲即辦理抵押權設定代書結
      證稱：「是被告委託我辦的（指辦理原告房地抵押權設定登記），被告告訴我
      原告欠他錢，要拿原告的房屋辦貸款抵押....  原告告訴我，她用威盛的支票
      向被告調錢，後來發現威盛不是上市的威盛，又被退票，被告要求還錢，所以
      才設定抵押，實際調借金額少我不知道，但設定金額是八百六十一萬五千元。
      抵押權設定書是兩造當場蓋章，我有告訴被告支票可以還原告辦註銷，但本票
      不能還給原告，因為辦理抵押要有債權證明，當時雙方有採納我的建議。」，
      基此證言可知，原告在約定辦理抵押權設定時在場，因原告向被告借款所以才
      簽發本票，並願提供房地辦理抵押權設定，作為本票債權之擔保；原告既已匯
      款八百十九萬六千七百七十九元及設定抵押權，即表示其與被告間有債權債務
      關係存在。原告否認向被告調借現金，自須對此提出反證。
（三）原告雖辯稱：前開中國農民銀行匯款之一百三十萬元係被告要求銀行非原承辦
      人更改變造；被告與原告於九十一年四月三十日簽立協議書言明被告願三年無
      息在原告簽發系爭本票及提供抵押權擔保下，將手中持有之十一張威盛公司支
      票背書借予原告運用，惟該十一張支票均退票，故本票債權不存在云云；惟如
      該匯款單據經本院勘驗原本係由被告匯款，無更改變造之事；又兩造如係約定
      換票，且期間三年又為無利息支付情況下，應係由原告提供票據，再由被告提
      出威盛公司支票，但本件係被告於九十一年三、四月間匯款八百十九萬餘元，
      原告則於九十一年五月二日簽發本票，而原告提示之威盛公司支票則為九十一
      年七月十二日，被告先行匯款再拿客票向原告調現，顯非屬換票情形，原告又
      何須簽發本票及設定抵押權予被告，所辯不合常情。
（四）原告復辯稱：兩造多年生意往來，非常了解被告因出借金錢予精銳公司之王子
      賢而取得威盛公司支票，因被告向原告稱九十一年三月中旬有會錢及銀行到期
      ，希望自行出借予精銳公司，為求保障支票係借款關係取得所以才指示原告代
      其轉匯至精銳公司負責人王子賢帳戶內，再由被告匯款償還，被告因而取得支
      票，經結算被告於九十一年四月二十九日尚欠原告一百四十萬八千四百五十二
      元云云（見九十一年十月十八日準備書狀第三項）；依此，原告取得威盛公司
      支票是為被告向其借款，然原告提出被告積欠借款之證據，則為其自行作出之
      計算表與農會之存摺紀錄，但該存摺紀錄係以手寫附註精銳公司轉帳紀錄，無
      原告交付借款予被告之事實，是故其所提銀行存摺紀錄不能證明被告是以威盛
      公司簽發之支票向其調借款項。嗣原告復改稱至九十一年三月十八日與被告結
      算，被告尚欠原告一百三十四萬四千四百四十元，因此原告之夫廖木炎要求被
      告將所欠一百三十萬元用廖木炎名義匯款至精銳公司銀行帳戶內云云（見九十
      一年十一月二十二日準備書狀），其所稱被告結欠之金額，先後不符，亦難採
      信。
（五）原告又辯稱：原告事後才知被告取得威盛公司支票非上市公司，被告事先未告
      知原告，因覺手中持有不少威盛公司支票，認三年無息調借運用，資金週轉順
      暢，一時不疑有詐於九十一年四月三十日簽立協議書，依協議書約定簽立系爭
      本票，九十一年五月七日被告取起原告房地權狀謂辦理抵押用，期間原告屢催
      被告交付威盛公司支票，被告一直拖延至九十一年六月二十六日完成抵押權設
      定後才於九十一年六月三十日交付該十一張支票，經提示退票，原告要被告出
      面解決，被告置之不理云云；惟查，前開協議書記載：「甲○○願三年無息，
      在丙○○提供抵押擔保，以其持有之威盛電子股份有限公司支票計十一張如下
      ：....  並願背書借丙○○運上列金額計捌佰陸拾壹萬肆仟捌佰陸拾伍元，茲
      向甲○○先調借，今開立丙○○本票金額捌佰陸拾壹萬肆仟捌佰陸拾伍元正，
      待威盛電子支票兌現後，本票不必再還回丙○○本人  開立人：甲○○、丙○
      ○」等語，被告則質疑原告提出之協議書所述「待威盛之支票兌現後，本票不
      必再還回丙○○本人」，此「不必」係為原告所增加等語，依此協議書既由原
      告提供抵押及簽發系爭本票，而換取被告交付之十一張威盛公司支票，顯見非
      屬原告在起訴狀中所稱調換支票運用之事，又該協議書上之「不必」兩字，係
      在「本票」與「再還回丙○○」用語前另行增加，依常情簽發本票一紙作為擔
      保，以換取十一張支票，該等支票兌現豈不要求返還，是該「不必」兩字應為
      事後所加；再觀諸原告提出其提示之威盛公司退票支票八張，總金額七百零五
      萬五千六百十四元，發票日期均為九十一年七月十二日，且於當日提示，有退
      票理由單可稽，按支票為支付證券，逾一年期間提示即為銀行退票，因之，根
      本不會有三年期間可資運用票信期間，原告稱該等支票可有三年無息調借運用
      一節，已不實在。再參之被告提出其與原告之夫廖木炎對話錄音帶逐字紀錄顯
      示，被告質疑其持有由廖木炎交付之威盛公司支票並非王永慶之女所經營，廖
      木炎仍表示所言實在，不會騙被告，且沒有欠錢，只是替精銳公司之王子賢調
      錢等語，該錄音帶經本院當庭播庭予證人廖木炎聆聽，其並不否認該錄音帶是
      與被告間之對話，惟稱：錄音時間非九十一年五月二日而係同年六月三十日云
      云；但該錄音逐字紀錄已顯示，被告因原告交付之威盛公司非王永慶之女所經
      營，原告認為債信不穩而向原告之夫廖木炎質疑，對照廖木炎於本院稱：「我
      是被精銳公司負責人王子賢誤導，所以我才會告訴是威勝電子的，我不是有意
      去騙被告，我有告王子賢詐欺，我也被倒。」等語，以及協議書所簽被告要求
      原告簽發系爭本票一紙，可知係原告及其夫廖木炎持威盛公司簽發之支票向被
      告調借款項，因被告認該公司債信不穩，所以要求原告再簽發本票及設定抵押
      權，原告稱雙方曾約定借票運用，被告未履行約定提供不能兌現之威盛公司支
      票，並不足採。
三、綜上所述，本件原告雖起訴主張被告提供原告借用威盛公司支票退票，被告未履
    行約定應提供原告運用該公司支票之借貸行為，被告持有系爭本票之債權並不存
    在云云，惟被告已提出其匯款八百十九萬六千七百七十九元之匯款單據，加上利
    息四十一萬八千零八十六元，為八百六十一萬四千八百六十五元，適為證人徐嘉
    玲代書辦理設定抵押權之擔保金額，足認被告對系爭本票具有債權；而原告對被
    告取得本票及抵押權並未提出積極之反證，是原告之主張並不足採；被告抗辯係
    原告及其夫廖木炎持威盛公司支票向其調借款項，嗣因被告認該支票債信不好，
    乃要求原告另簽發支票及提供房地設定抵押權作為擔保等情，應為可取。從而，
    原告請求確認系爭本票債權不存在及基於民法第一百七十九條不當得利規定塗銷
    如附表所示之不動產抵押權設定，為無理由，不應准許。
四、結論：本件原告之訴為無理由，依民事訴訟法第七十八條，判決如主文。
中    華      民      國    九十二    年      二      月      十八      日
                                            民事第三庭法  官  李維心
右為正本係照原本作成
如對本判決上訴，須於判決送達後廿日內向本院提出上訴狀
中      華      民      國    九十二    年      二      月    十八      日
~B法院書記官  林梅珍


司法院資訊處製作；財團法人民間司法改革基金會備份。
